臺灣桃園地方法院刑事判決　　　　　　　　　　　　八十九年度訴字第一五一四號
　　公　訴　人　臺灣桃園地方法院檢察署檢察官
　　被　　　告　丙○○
　　指定辯護人　本院公設辯護人己○○
右列被告因強盜案件，經檢察官提起公訴（八十九年度偵字第一五二七０號），本院
判決如左：
    主    文
丙○○竊盜，處有期徒刑陸月；又意圖為自己不法之所有，而搶奪他人之動產，處有
期徒刑壹年；應執行有期徒刑壹年肆月。
    事    實
一、丙○○意圖為自己不法之所有，於民國八十九年十月六日十六時許，在桃園縣中
    壢市○○路、復興路口，適乙○○駕駛車牌號碼ＩＬ─八五九九號自用小客車停
    靠路旁車未熄火，下車至電信局辦事，丙○○即打開車門進入駕駛座，車上乘客
    甲○○見狀，對丙○○謂：「先生，你開錯車了」等語，丙○○欲將車開走時，
    甲○○隨即開車門下車向乙○○求救。
二、丙○○另於同日十九時五分許許，到桃園縣八德市○○街五一號庚○○上班的工
    廠門前，請求庚○○幫忙打電話叫計程車，疏於防備之際，即意圖為自己不法之
    所有，迅即打開戊○○所有ＫＹ—七八六六號自小貨車車門進入駕駛座內，發動
    引擎。庚○○、丁○○及車主戊○○等人見狀上前追趕，丁○○立即上前打開該
    自小貨車右前車門，然因車速過快，丁○○為該車拖行約十公尺後跌倒，因而致
    丁○○受有受有左前臂、右手、右足、頭皮、胸壁等多處擦、挫傷之傷害（傷害
    部分未據告訴），丁○○、庚○○並繼續追趕約五十公尺始停止，返回工廠騎乘
    機車，循被告駕車逃離之方向尋找丙○○，於同日晚間十九時五十分許，在桃園
    縣桃園市○○路○段一六三號前，發現前開自小貨車停放該處，並未熄火，丁○○欲將自小貨車之鑰匙拔起，丙○○見狀即強力揮手亂打，庚○○並將丙○○拉
    下車，丙○○又毆打丁○○、庚○○二人並欲逃離現場，因而致庚○○受有雙手
    臂挫撞傷之傷害（傷害部分未據告訴），適逢巡邏員警趕至，合力將丙○○逮捕
    。
三、案經桃園縣警察局桃園分局報告臺灣桃園地方法院檢察署檢察官偵查起訴。
    理    由
一、認定犯罪事實所憑的證據及理由：
（一）被告丙○○承認如何於右揭時地取得乙○○、戊○○所有之汽車，並將其等所
      有汽車駛離，並與庚○○、丁○○發生毆打等情。
（二）證人即被害人乙○○、甲○○、庚○○、丁○○、戊○○指訴被告丙○○確有
      如事實欄之犯行。
（三）並有贓物領據二紙、診斷證明書二紙在卷足佐。
（四）綜上所述，本件被告確有如事實欄所示犯行，足堪認定。
二、對於被告辯解的判斷：
（一）被告辯稱：當時我是吸食強力膠，我以為是自己的車子，但當醒來時發現不是
      我的車子時，我就把車子停在路邊，我無強行開走被害人車子之犯意，案發前
      一天與案發當日，我整天都在吸強力膠。我曾因吸強力膠而被當成精神病患送
      進桃園療養院，去年也曾因吸食強力膠從家裡三樓跳下來，而送行政院衛生署
      桃園醫院治療。
（二）經查：被告為一藥物引起之妄想幻覺、強力膠依賴、酒精依賴、以及疑似反社
      會人格違常之患者，被告涉案時之精神狀態，疑已達精神耗弱之程度等，固有
      行政院衛生署桃園療養院九十一年四月二十九日九十一桃療醫字第００一六九
      七號函附卷可稽。惟被告取得被害人乙○○、戊○○之汽車後，猶能駕駛汽車
      駛離現場，且被告為被害人丁○○、庚○○找到後，尚知揮手反擊，下車後並
      欲逃離現場，事後為警逮捕在警局製作筆錄並能詳述其所為前開各項行為之始
      未等情觀之，被告對於其所為是否正當、面對他人之回應，其所採用之對待方
      式均甚了然，於為前開犯行時思路仍甚清晰，足認被告行為時並非達於精神耗
      弱之程度。是被告所辯顯不足採。
三、論罪的理由：
（一）事實一部分：
  １、按恐嚇取財與強盜罪，二者就其同具有不法得財之意思，及使人交付財物而言
      ，固無異趣，但就被害人是否喪失意思自由，不能抗拒言之，前者被害人尚有
      意思自由，後者被害人之意思自由已被壓制，達於不能抗拒之程度，故恐嚇取
      財罪，其恐嚇行為雖不以將來之惡害通知為限，即以目前之危害相加，亦屬之
      。但必其強暴、脅迫手段，尚未使被害人達於不能抗拒之程度始可，如其強暴
      、脅迫行為，已使被害人喪失意思自由，達於不能抗拒之程度，即應構成強盜
      罪，而非恐嚇取財罪（最高法院八十七年度台上字第二二七八號判決參照）。
  ２、查被害人乙○○案發當日駕駛車牌號碼ＩＬ─八五九九號自用小客車停靠路旁
      車未熄火，下車至電信局辦事，甲○○則在車上等候乙○○等情，顯見上開自
      用小客車尚在乙○○持有管領之狀態。
  ３、次查被告趁被害人乙○○將該部自小客車停放路旁未熄火，進入車內，車上乘
      客甲○○即打開車門下車向乙○○求救，由此足認被告並未對甲○○施以恐嚇
      ，甲○○亦未喪失意思自由不能抗拒，而該部自小客車又尚在被害人乙○○支
      配管領之狀態下，由是甲○○並未將該部自小客車交付予被告，是被告之行為
      核與強盜或恐嚇取財之構成要件有別。
  ４、被告丙○○如事實一所示部分趁人不知之竊取行為，係犯刑法第三百二十條第
      一項之竊盜罪，起訴書證據並所犯法條欄認應論以刑法第三百二十八條第一項
      之強盜罪，容有未洽，惟基本社會事實相同，爰依法變更起訴法條。
（二）事實二部分：
  １、查被告於上開時、地，請求庚○○幫忙打電話叫計程車，疏於防備之際，即意
      圖為自己不法之所有，迅即打開戊○○所有ＫＹ—七八六六號自小貨車車門進
      入駕駛座內，發動引擎將車駛離，庚○○、丁○○及車主戊○○等人見狀隨後
      追趕，丁○○立即上前打開該自小貨車右前車門，則依當時現場情況以觀，自
      屬多數人得共見共聞之公然狀態，且該小客車自始至終尚還在庚○○、丁○○
      之保管監督之中，其所為尚非屬趁人不知之竊取行為，應併說明；又被告趁庚○○、丁○○不及防備之際，以極快速度進入車內欲開走該車，並在丁○○上
      前打開車門之際，拖行約十公尺施用拉扯之強暴手段，核被告所為自應構成刑
      法第三百二十五條第一項之搶奪罪。
  ２、又按刑法第三百二十九條準強盜罪規定係基礎行為係竊盜或搶奪之行為人，為
      防護贓物、脫免逮捕或湮滅罪證，而當場施以強暴脅迫，致使其行為之不法內
      涵與罪責程度，超越基礎行為之竊盜或搶奪，對此等行為法律規定用強盜罪之
      規定，加以處斷。而所謂「當場」係指犯罪現場而言，行為人雖已離開竊盜或
      搶奪之現場，但仍在他人跟蹤追躡中，其尚未脫離追捕者之視線前，在解釋上
      仍認為「當場」，若行為人業已離開犯罪現場或已脫離追捕者之視線後，始被
      失主或追捕者撞遇，而施以強暴脅迫者均不成立該項罪名。本件被告於案發當
      日晚間十九時五分許搶奪被害人之自小貨車，丁○○、庚○○上前阻止無效後
      ，返回工廠騎乘機車，循被告逃逸方向尋找被告，於當晚十九時五十分許，在
      桃園縣桃園市○○路○段一六三號前，發現前開自小貨車停放該處，並未熄火
      ，縱認被告有對丁○○、庚○○施強暴或脅迫之行為，顯非於搶奪現場為之，
      與前述「當場」涵義未符，自不成立準強盜罪，起訴法條容有誤會，應予變更
      。
（三）被告所犯前開刑法第三百四十六條第一項恐嚇取財罪及同法第三百二十五條第
      一項搶奪罪間，犯意各別，手段亦殊，應分論併罰。
（四）爰審酌被告犯罪之動機、目的、手段、恐嚇取財及搶奪所生危害重大及犯罪後
      之態度等一切情狀，量處如主文所示之刑，並定應執行之刑，以示懲儆。
據上論斷，應依刑事訴訟法第二百九十九條第一項前段、第三百條，刑法第三百二十
條第一項、第三百二十五條第一項、第五十一條五款，罰金罰鍰提高標準條例第一條
前段，判決如主文。
本案經檢察官黃智勇到庭執行職務。
中      華      民      國    九十一    年      六      月    二十一    日
                                  臺灣桃園地方法院刑事第六庭
                                      法  官   黃永定
右正本證明與原本無異。
如不服本判決，應於判決送達後十日內向本院提出上訴狀( 應附繕本 )，上訴於
臺灣高等法院。
                                      書記官   陳月桂
中        華民        國    九十一    年   六   月    二十四    日
附論罪科刑依據之法條：
刑法第三百二十條
意圖為自己或第三人不法之所有，而竊取他人之動產者，為竊盜罪，處五年以下有期
徒刑、拘役或五百元以下罰金。
意圖為自己或第三人不法之利益，而竊佔他人之不動產者，依前項之規定處斷。
前二項之未遂犯罰之。
刑法第三百二十五條
意圖為自己或第三人不法之所有，而搶奪他人之動產者，處六月以上五年以下有期徒
刑。
